【裁判字號】    97,智上易,13
【裁判日期】    970820
【裁判案由】    侵權行為損害賠償
【裁判全文】
臺灣高等法院民事判決                97年度智上易字第13號
上  訴  人  陳先汗即大歌大視聽中心
訴訟代理人  丙○○
被  上訴人  金將科技文化事業股份有限公司
法定代理人  乙○○
訴訟代理人  甲○○
上列當事人間侵權行為損害賠償事件，上訴人對中華民國97年4
月2 日臺灣板橋地方法院96年度智字第44號第一審判決提起上訴
，本院於97年8 月6 日言詞辯論終結，判決如下：
    主      文
上訴駁回。
第二審訴訟費用由上訴人負擔。
    事實及理由
一、被上訴人起訴主張：伊前對上訴人陳先汗提出侵害著作權之
    告訴，業經臺灣板橋地方法院以95年度簡字第6160號簡易判
    決判處有期徒刑4 月，如易科罰金，以銀元300 元折算1 日
    ，再經臺灣板橋地方法院合議庭以96年度簡上字第288 號判
    決上訴駁回確定在案。依上開刑事判決所認定之事實，上訴
    人有侵害伊之著作財產權，自應負損害賠償責任。而伊發現
    上訴人侵害伊之著作財產權，迄今已有3 個年度，比照伊與
    訴外人簽約授權之條件為每年度新臺幣（下同）36萬元計算
    ，上訴人應賠償伊108 萬元。又上訴人經營之「大歌大超市
    KTV 」，採用大型電腦伺服器架設成內部網路系統，並設有
    30個包廂，同時可提供30組不同之消費者使用。若以臺灣板
    橋地方法院95年度智字第18號民事判決之賠償金額，按30個
    包廂之比例計算，上訴人應賠償伊72萬8,190 元（上訴人自
    行計算如附表所示89首歌曲應賠償伊2 萬4,273 元，再乘以
    包廂數30）。另上訴人於原審所具答辯狀已自認應賠償伊39
    萬4,450 元，至少應命上訴人賠償上開自認之金額。爰依侵
    權行為之法律關係及著作權法第88條之規定，聲明求為判決
    ：上訴人應給付被上訴人108 萬元，及自支付命令聲請狀繕
    本送達之翌日起至清償日止，按週年利率5%計算之利息。（
    原審判決上訴人應給付被上訴人35萬6,000 元及自民國〔下
    同〕96年9 月20日起至清償日止，按週年利率5%計算之利息
    ，並駁回被上訴人其餘之請求。被上訴人就其敗訴部分，未
    據聲明不服，已告確定，不再贅論。上訴人則就其敗訴部分
    不服，提起上訴），並答辯聲明：上訴駁回。
二、上訴人則以：被上訴人雖主張對如附表4 所示之89首歌曲著
    作擁有著作財產權，然未舉證以實其說，且被上訴人所稱著
    作財產權之內容，究指重製權、公開演出權或其他權利，亦
    未見說明。被上訴人並無該89首歌曲之公開演出權或公開上
    映權，亦未對著作權法第92條規定之內容提出告訴，上開刑
    事判決認定伊犯罪，本有未洽，自無執為民事請求之依據。
    伊自83年間起即與美華影視股份有限公司（下稱美華公司）
    等10家發行公司簽訂授權合約書，因所經營「大歌大超市KT
    V 」所需購入之單曲伴唱帶數量龐大，包含之歌曲歌詞數量
    高達數萬首，難詳盡查尋音樂著作權人究係何人，再一一覓
    得授權。伊相信美華公司等發行公司所出具之授權合約書，
    認定所使用歌曲歌詞均經合法授權，始提供不特定消費者點
    唱，主觀上認已付清公開使用著作之費用，應無侵害著作權
    之故意或過失可言。縱認伊應對被上訴人負損害賠償責任，
    惟參照臺灣板橋地方法院95年度智字第18號判決意旨，計算
    侵害著作權之損害額，應審酌侵害情節、權利金、侵害之歌
    曲數目等情為衡量標準，上開刑事案件中同為告訴人之美華
    公司，有重製權及公開演出權，被上訴人僅有重製權，所得
    主張之計算基準，應較美華公司每首歌曲之計算基準為低。
    況被上訴人對如附表編號16、34、41、49、55、68、74、85
    、89等9 首歌曲僅有50% 之權利、編號31之歌曲僅有37.5%
    之權利、編號62之歌曲僅有16.7% 之權利，如以首為單位，
    被上訴人僅有83.042首之權利，而非89首。依被上訴人所提
    之詞曲授權合約書，789 首歌曲1 年之授權金為36萬元，則
    每首每年之授權金為456 元，依此標準，被上訴人所得請求
    損害賠償之金額為3 萬7,867 元等語，資為抗辯。並上訴聲
    明：(一)原判決不利於上訴人部分廢棄。(二)上開廢棄部分，被
    上訴人在一審之訴駁回。
三、本院依職權調閱臺灣板橋地方法院95年度簡字第6160號及96
    年度簡上字第288 號刑事卷宗、95年度智字第18號民事卷宗
    。
四、被上訴人主張其已於94年10月4 日發函通知上訴人，表示依
    使用者付費原則，上訴人應另行與被上訴人簽約付費，上訴
    人收受該函後，明知未經被上訴人同意，不得以隨選視訊系
    統（即Braodbond Video On Demand System，下稱VOD 系統
    ）公開上映如附表所示之歌曲，上訴人猶未經被上訴人同意
    或授權，於94年10月19日前之某日，將如附表所示音樂、視
    聽、錄音著作重製於所經營「大歌大超市KTV 」包廂內擺放
    之電腦點唱機內，復基於公開演出及公開上映之故意，提供
    不知情之顧客點選該89首歌曲演唱，侵害被上訴人之著作財
    產權等事實，業據臺北縣政府警察局新莊分局員警於95年4
    月22日晚間10時許，在上址執行搜索時當場查獲，扣得上訴
    人所有之電腦點唱機1 台及點歌本3 本，並有「大歌大超市
    KTV 」94年10月19日、95年1 月3 日及95年1 月6 日之統一
    發票共6 紙、被上訴人94年10月4 日函、上訴人收受郵件回
    執、包廂現場照片48幀及搜索現場照片18幀附刑事卷（見臺
    灣板橋地方法院95年度他字第4830號偵查卷第43頁、第38頁
    至第40頁；臺灣板橋地方法院檢察署95年度偵字第11750 號
    偵查卷第73頁至第81頁、第83頁至第84頁、第53頁至第64頁
    ）可稽，上訴人於95年5 月15日在臺灣板橋地方法院檢察署
    檢察官偵查時，亦坦承「因為他們的伴唱帶，市面上機器都
    無法使用，所以我才用伴唱機。我們是將伴唱帶的歌曲轉錄
    到伴唱機內... 市面上都是這樣在做」等語不諱（見臺灣板
    橋地方法院檢察署95年度偵字第11750 號偵查卷第228 頁）
    ；又被上訴人於對上訴人陳先汗提起刑事告訴時，已提出音
    樂著作授權同意書（見臺灣板橋地方法院檢察署95年度他字
    第4830號偵查卷第12頁至第29頁），證明就如附表所示之歌
    曲，有著作權或已取得授權。另臺灣板橋地方法院95年度簡
    字第6160號簡易判決及臺灣板橋地方法院合議庭96年度簡上
    字第288 號判決，亦均認定上訴人陳先汗以重製之方法侵害
    他人之著作財產權，判處上訴人陳先汗有期徒刑4 月，如易
    科罰金，以銀元300 元折算1 日確定在案，並經本院依職權
    調取該刑事案卷查閱屬實，堪信被上訴人上開主張為真實。
    上訴人抗辯並未侵害被上訴人之著作財產權，主觀上亦無故
    意或過失云云，核無足取。
五、至被上訴人主張上訴人侵害其著作財產權，應負損害賠償責
    任乙節，上訴人則以上開情詞置辯，經查：
  (一)經查，員警在「大歌大超市KTV 」搜索時，係查獲上訴人將
    經被上訴人授權使用之伴唱錄影帶轉錄至VOD 系統電腦主機
    之硬碟，該VOD 系統賴電腦控制歌曲之點選、播放。而伴唱
    錄影帶與VOD 系統之點歌及播放方式迥異，且兩者授權金之
    計算方式亦不相同，是KTV 業者將原僅授權使用伴唱錄影帶
    之舊歌轉錄至VOD 系統時，須另付費，且「 （KTV）業者之
    VOD 系統內如有未經授權重製之伴唱歌曲，應予刪除，以免
    涉及侵權之問題」，亦經經濟部智慧財產局於94年12月15日
    以智著字第09416005690 函復美華公司在卷（見臺灣板橋地
    方法院檢察署95年度偵字第11750 號偵查卷第234 頁），自
    堪認定上訴人上開所為係侵害被上訴人著作財產權，致被上
    訴人受有損害。上訴人抗辯上開刑事判決不足執為有利被上
    訴人之依據云云，顯不可採。
  (二)按「因故意或過失不法侵害他人之著作財產權或製版權者，
    負損害賠償責任。數人共同不法侵害者，連帶負賠償責任」
    、「前項損害賠償，被害人得依左列規定擇一請求：一、依
    民法第216 條之規定請求。但被害人不能證明其損害時，得
    以其行使權利依通常情形可得預期之利益，減除被侵害後行
    使同一權利所得利益之差額，為其所受損害。二、請求侵害
    人因侵害行為所得之利益。但侵害人不能證明其成本或必要
    費用時，以其侵害行為所得之全部收入，為其所得利益」、
    「依前項規定，如被害人不易證明其實際損害額，得請求法
    院依侵害情節，在新臺幣1萬元以上100萬元以下酌定賠償額
    。如損害行為屬故意且情節重大者，賠償額得增至新臺幣50
    0 萬元」，著作權法第88條定有明文。被上訴人請求酌定賠
    償額為35萬6,000 元（即每首以4,000 元計算），雖未能證
    明其實際損害額，惟本院審酌上訴人上開損害行為係擅自以
    重製公開放映之方式，侵害被上訴人之音樂著作權達89首，
    期間係自被上訴人提出「大歌大超市KTV」開具發票最早之
    94年10月19日起至95年4 月22日為警查獲止，及如附表所示
    歌曲均非新曲，並佐以被上訴人授權訴外人重製歌詞、曲著
    作所簽訂之詞曲授權合約書，及上訴人提出另案（即臺灣板
    橋地方法院95年度智字第18號）判決內容等情，認被上訴人
    請求每首單曲之賠償金額以4,000 元計算，核屬適當。準此
    ，被上訴人得請求賠償之金額為35萬6,000 元（計算方式：
    4,000 元×89首＝35萬6,000 元）。上訴人空口抗辯被上訴
    人僅有83.042首之權利，以每首授權金456 元計算，被上訴
    人僅得請求賠償3 萬7,867 元云云，尚屬無據。
六、從而，被上訴人依侵權行為損害賠償之法律關係及著作權法
    第88條之規定，請求上訴人給付35萬6,000 元，及自支付命
    令繕本送達之翌日（即96年9 月20日，送達證書附臺灣板橋
    地方法院96年度促字第60290 號卷最後1 頁）起至清償日止
    ，按週年利率5%計算利息，洵屬有據，應予准許。原審就上
    開應准許部分，為被上訴人勝訴之判決，並依職權宣告假執
    行，及准上訴人預供擔保後得免為假執行，核無不合。上訴
    意旨指摘原判決此部分不當，求予廢棄改判，為無理由，應
    予駁回。
七、本件事證已臻明確，兩造其餘主張陳述及所提之證據，經審
    酌後，認與判決結果不影響，毋庸一一贅述，附此敘明。
據上論結，本件上訴為無理由，依民事訴訟法第449 條第1 項、
第78條，判決如主文。
中    華    民    國    97    年    8     月    20    日
                    民事第十二庭
                        審判長法  官  陳駿璧
                              法  官  陳邦豪
                              法  官  王麗莉
正本係照原本作成。
不得上訴。
中    華    民    國    97    年    8     月    21    日
                              書記官  劉美垣


司法院資訊處製作；財團法人民間司法改革基金會備份。
